【裁判字號】    94,訴,452
【裁判日期】    950104
【裁判案由】    給付借款
【裁判全文】
臺灣嘉義地方法院民事判決               94年度訴字第452號
原      告  華南永昌綜合證券股份有限公司
法定代理人  甲○○
訴訟代理人  吳俊昇律師
被      告  乙○○
訴訟代理人  王秀哲律師
上列當事人間請求給付借款事件，經本院於中華民國94年12月21
日言詞辯論終結，判決如下：
    主  文
被告應給付原告新臺幣佰柒拾萬捌佰柒拾肆元，及自民國九十
四年一月十五日起至清償日止，按年息百分之五計算之利息。
訴訟費用由被告負擔。
    事實及理由
壹、原告起訴聲明(1)被告應給付原告新臺幣佰柒拾萬捌佰柒拾
    肆元，及自民國九十四年一月十五日起至清償日止，按年息
    百分之五計算之利息。(2)訴訟費用由被告負擔。
    並主張如下：
    （一）兩造先後於89年10月7日及90年1月9日簽訂「委託買
          賣證券受託契約書」、「融資融券契約書」，依上開
          契約之約定，被告得委託原告以融資融券方式買賣股
          票，並負有於股票買賣成交後按期辦理交割手續，及
          於信用帳戶維持率不足時，依約補繳差額之義務。
    （二）被告於93年3月23日起，陸續委託原告融資買進「陞
          技」股票，共計七十萬股，融資金額計五百零四萬九
          千元。嗣因陞技電腦股份有限公司財務疑雲，該公司
          股票跌停數日，致被告之信用帳戶維持率不足，同年
          12月16日原告即向被告函發追繳通知，被告依約應於
          同年月20日補繳融資差額二百零四萬九千元，惟被告
          並未補繳。
    （三）按「乙方逐日計算甲方信用帳戶內之擔保品價值與其
          融資融券債務之比率，其低於乙方所定比率，甲方應
          即依乙方之通知於限期內補繳差額。前項比率及補繳
          期限，依操作辦法第二十三條定之。」、「甲方未依
          前條第一項規定補繳差額時，乙方即得依操作辦法第
          二十四條規定處分其擔保品」，此為「融資融券契約
          書」第六條、第七條所明定。被告既未依約補繳融資
          差額，原告乃於94年1月12日處分擔保品「陞技」股
          票七十萬股，賣得價金計一百三十七萬二千九百元。
          被告信用違約致原告受有三百八十七萬六千一百七十
          一元之損失，扣除被告交割帳戶內之留置款十七萬七
          千四百十三元後，尚欠三百六十九萬八千七百五十八
          元未清償。（融資金額5,049,000元＋截至處分日之
          利息200,071元－賣出價金1,372,900元－留置款177,
          413元＝3,698,758元）。
    （四）又「融資融券契約書」第十條約定：「甲方逾期未償
          還融資融券者，乙方得自逾期之日起迄處分完畢之日
          止，按規定融資利率百分之時收取融資違約金，或按
          規定之融券手續費率收取相當於一次手續費之融券違
          約金。」依前揭契約之約定，原告得向被告收取自逾
          期之日起迄處分完畢日止，按規定融券利率百分之十
          收取融資違約金計二千一百十六元（5,049,000×6.
          65%×23÷365×0.1＝2116）總計被告應給付原告3,
          700,874元。
貳、被告則以：原告為陞技公司股票之承銷商，承銷作業疏失，
    以致被不法集團操作，如公司財務報表二十七億元應收帳款
    轉為子公司股權之會計作業，融券餘額高達六萬餘張，問題
    被引用，因而被調查局蒐證造成股價由14元跌至1元，使空
    頭獲利，被告散戶賠光多年心血資金。原告於93年12月20日
    起，因被告未繳差額即可處分擔保品，免受每日跌停之損失
    ，如從是日算至94年1月12日以1.97元賣出，被告應補繳之
    差額有限。由於被告之過失，使損失擴大，其請求應無理由
    等語置辯。
參、兩造先後於89年10月7日及90年1月9日簽訂「委託買賣證券
    受託契約書」、「融資融券契約書」，依上開契約之約定，
    被告得委託原告以融資融券方式買賣股票，並負有於股票買
    賣成交後按期辦理交割手續，及於信用帳戶維持率不足時，
    依約補繳差額之義務。被告於93年3月23日起，陸續委託原
    告融資買進「陞技」股票，共計七十萬股，融資金額計五百
    零四萬九千元。嗣因陞技電腦股份有限公司財務疑雲，該公
    司股票跌停數日，致被告之信用帳戶維持率不足，同年12月
    16日原告即向被告函發追繳通知，被告依約應於同年月20日
    補繳融資差額二百零四萬九千元，惟被告並未補繳。原告乃
    於94年1月12日處分擔保品「陞技」股票七十萬股，賣得價
    金計一百三十七萬二千九百元。被告信用違約致原告受有三
    百八十七萬六千一百七十一元之損失，扣除被告交割帳戶內
    之留置款十七萬七千四百十三元後，尚欠三百六十九萬八千
    七百五十八元未清償。又依前揭契約之約定，原告得向被告
    收取自逾期之日起迄處分完畢日止，按規定融券利率百分之
    十收取融資違約金計二千一百十六元，總計被告應給付原告
    3,700,874元等事實，為被告所不爭執，復有原告提出之「
    委託買賣證券受託契約書」、「融資融券契約書」、客戶分
    佈明細表、融資現金償還申請書、陞技股票股價行情表及證
    券商辦理有價證券買賣融資融券業務操作辦法為證，應堪信
    為真實。
肆、被告雖抗辯稱原告為陞技公司股票之承銷商，因承銷業務有
    疏失，致股價下跌，原告對於損失與有過失云云。然查，被
    告固提出一份載有原告公司負責第二次承銷某公司公司債之
    影印資料，但由該份資料並無法看出原告公司究為何家公司
    承銷公司債，縱使所承銷者為陞技公司之公司債，亦與本件
    融資買入之股票不同。本件原告係本於融資融券契約之約定
    請求被告補足融資與處分擔保品後之融資差額，與原告是否
    承銷陞技公司股票並無關連。被告又無法舉證證明是否原告
    承銷陞技公司股票，亦無法證明究與本件融資差額有何關係
    ，被告上開抗辯自不足採取。
伍、被告另抗辯原告未於被告違約之初即處分擔保品，至股價下
    跌至每股1.97元才賣出，致被告損失擴大云云。經查，依原
    告提出之陞技股票股價行情表所示，自被告違約之日即93年
    12月20日起至擔保品賣出之日即94年1月12日止，該期間每
    日之成交量最高為四百餘張，少則張數為各位數，成交機率
    甚低，故系爭股票至94年1月12日始行賣出，應非原告未積
    極處理該擔保品之故，難認有何過失。被告抗辯原告拖延處
    分擔保品之時機致被告損失擴大，並非實在。
陸、綜上所述，原告本於契約之法律關係起訴請求被告應給付原
    告新臺幣佰柒拾萬捌佰柒拾肆元，及自民國九十四年一月
    十五日起至清償日止，按年息百分之五計算之利息，為有理
    由，應予准許。
柒、因本案事證已臻明確，兩造其餘主張陳述及所提之證據，均
    毋庸再予審酌，附此敘明。
捌、據上論結：本件原告之訴為有理由，依民事訴訟法第第78條
    ，判決如主文。
中    華    民    國    95    年    1    月    4    日
                  民一庭法  官  曾文欣
以上正本係照原本作成
如對本判決上訴須於判決送達後20日內向本院提出上訴狀
中    華    民    國    95    年    1    月    4    日
                        書記官  許龍崑


司法院資訊處製作；財團法人民間司法改革基金會備份。
